【裁判字號】    95,交抗,453
【裁判日期】    950622
【裁判案由】    違反道路交通管理處罰條例
【裁判全文】
臺灣高等法院交通事件裁定             95年度交抗字第453號
抗  告  人
即受處分人  甲○○
上列抗告人因違反道路交通管理處罰條例案件，不服臺灣板橋地
方法院，中華民國95年4月20日裁定（95年度交聲字第347號），
提起抗告，本院裁定如下：
    主  文
抗告駁回。
    理  由
一、原裁定略以：
  (一)本件抗告人即受處分人甲○○，於93年5月28日上午10時35
    分許，將其所有之車號B9-178號營業小客車，停放在劃設有
    紅線禁止臨時停車之臺北市○○街8巷口，嗣經臺北市政府
    警察局中正第二分局南海派出所執勤員警拍照採證後，當場
    掣單舉發等情，業據證人即本件舉發員警吳政諺證述綦詳，
    復有舉發通知單、採證照片附卷可稽，堪認受處分人上開違
    規。
  (二)受處分人雖辯稱：伊當時係因欲至臺北市入出境管理局辦事
    而在路邊等待停車位，人尚在車上且引擎未熄火，處於隨時
    得立即行駛之狀態，並非「停車」，僅多係「臨時停車」；
    況且，依道路交通管理處罰條例第56條規定，員警應係命伊
    將車輛移置適當處所，如伊不予移置或不在車內時，得使用
    拖吊車拖離之，員警既未如此作為，自不得依該條規定逕予
    裁罰云云，然：
  1.本件員警舉發之際，受處分人並未在車上一節，業據證人即
    本件舉發員警吳政諺證述：當天執行巡邏勤務，發現有違規
    停車，就下車告發，該違規車輛右前座有一名乘客，駕駛人
    即異議人當時並未在車上，遂依當時違規情形先行拍照，異
    議人發現員警照相始跑過來，員警請異議人出示駕照、行照
    並告知舉發紅線停車，異議人稱車上有人，只是離開一下，
    請員警不要開單舉發等語明確，復提出採證照片一幀為據，
    足堪認定。
  2.又依道路交通管理處罰條例第3條第9款及第10款之規定，「
    臨時停車」乃指車輛因上、下人、客，裝卸物品，其引擎未
    熄火，停止時間未滿三分鐘，保持立即行駛之狀態；「停車
    」則係指車輛停放於道路兩側或停車場所，而不立即行駛者
    。受處分人既陳稱斯時係為前往入出境管理局辦事，則該車
    輛並非因上、下人、客，裝卸物品而臨時停車甚明；且本件
    舉發當時受處分人並不在車內駕駛座上，已如前述，縱令當
    時車上尚有乘客且引擎未熄火，受處分人車輛仍非處於保持
    立即行駛之狀態，是受處分人所為應屬「停車」而非「臨時
    停車」。
  3.至於道路交通管理處罰條例第56條第2項之規定，不過係立
    法者衡量各種維護交通秩序之相關因素後，合理賦予行政機
    關裁量之事項，並非同條第11項第1款違規處罰之要件，受
    處分人所指，殊有誤會。
  4.綜上，因認受處分人上開所辯，均不足採。
  (三)另受處分人指摘舉發單位未將本件舉發通知單郵寄予伊，開
    單時亦未告知相關權益云云，然查本件舉發員警係當場掣單
    舉發，而遭受處分人拒絕簽收，員警乃告知其應於15日內至
    交通裁決所接受裁罰，如不服可以申訴，並於舉發通知單上
    記明「當事人拒簽、拒收」、「相關權益已告知駕駛」等情
    ，業據證人即本件舉發員警吳政諺到庭證述上開取締過程明
    確，並有卷附舉發通知單供佐，佐以受處分人所述：員警有
    拿紅單予伊，但法條根本不對，且其上已事先蓋好主管職名
    章，伊要求警員先拿給主管審閱等語，堪認受處分人拒絕簽
    字一事，因之，受處分人既拒絕在舉發通知單上簽章，經員
    警記明其事由後，依違反道路交通管理事件統一裁罰基準及
    處理細則第11條第1項第1款之規定，即視為已收受，而此項
    「擬制收受」之法律效果，包括收受後應依指定時、地自動
    到案，及不自動到案者應接受裁罰等效果，自不待言。是本
    件舉發程序經核於法要無不合，受處分人尚難因未在舉發通
    知單上簽章收受，而諉稱不知舉發事由、其應自動到案之時
    、地，及從未收受通知單云云以脫免罰責。
  (四)從而，原處分機關依道路交通管理處罰條例第56條第1項第1
    款裁處異議人罰鍰1200元，於法並無違誤。因認本件異議為
    無理由，應予駁回等語。
二、抗告人抗告意旨略謂：伊當時係在等停車格，人確實在車上
    ，是舉發單上所載，自與事實不符；何況，伊並未拒收舉發
    通知單，僅因發覺該員警之舉發單內容記載不實，且主管職
    名章係早已蓋好，故而伊才拒絕簽名，後來係員警自己未將
    舉發單交予伊即自行離開。又卷附之採證照片，並非舉發當
    時所拍，根本係事後所為。然原裁定逕以舉發員警之證述為
    依據，未詳予調查事實，即駁回伊之異議，自有未洽，爰依
    法提起抗告云云。
三、本院認為：
  (一)抗告人固辯稱伊至多係臨時停車云云，然觀諸抗告人抗告意
    旨狀內所陳：伊車輛當時係在等停車格等語，顯見抗告人車
    輛，既不合於所指「車輛因上、下人、客，裝卸物品」之情
    形，估不論抗告人當時是否猶在車內，均非屬道路交通管理
    處罰條例所指「臨時停車」之情形至明。
  (二)另抗告人辯稱採證照片係事後所拍、舉發員警證述不實等情
    ，然衡以卷附採證照片所示，其拍照時間係28日10時28分，
    對照舉發通知單上所載舉發之時間為93年5月28日上午10時
    35分，堪認確係舉發前所拍。縱對於採證照片之拍攝時間尚
    有疑異，惟抗告人對於採證照片內之車輛、地點，既不爭執
    ，顯見員警拍照當時，抗告人車輛確實未離開舉發現場。此
    外，抗告人復未能提出具體事證供參，是其所辯，尚難採信
    。而舉發員警所述，既與卷附採證照片相符，其證言自無顯
    不可信之情形存在，抗告人空言指摘證人證言不可信云云，
    要無可採。
  (三)另抗告人指摘伊係拒簽、並非拒收，且舉發通知單上之主官
    職名章部分係事先所蓋云云，然：
  1.本件舉發通知單係因抗告人拒簽而視為已收受等情，業據原
    裁定論述綦詳，而抗告人於抗告意旨狀內亦坦言有拒簽之情
    事，要難再爭執該舉發之程序有瑕疵。
  2.按舉發通知單上「主管職名章」欄，縱未有簽章，因與行政
    程序法第111條所列7款行政處分無效之規定無一相符，即使
    係有瑕疵仍應屬有效處分。何況，本件之舉發，於通知單上
    既已有簽章，更難謂有何程序上之瑕疵可言，要不因其係事
    先蓋妥，而影響本件舉發之效力，此觀諸行政程序法第96條
    第1項第4款規定及同法第111條反面規定自明。
  (四)綜上，原審以抗告人違規事實明確，維持原處分機關之裁罰
    ，經核並無不合，本件抗告為無理由，應予駁回。
  (五)此外，按回復原狀，乃在救濟因不可歸責於當事人之事由致
    遲誤法定期間之情形。本件舉發，既經原處分機關依法回復
    原狀而認抗告人之異議未逾法定期間，則對於抗告人之程序
    利益，已無妨礙。至於遲誤之責任可否追究？如何追究？則
    係另一問題，要與本件舉發當否之認定無涉，併予敘明。
據上論結，依道路交通案件處理辦法第26 條，刑事訴訟法第412
條，裁定如主文。
中    華    民    國    95    年    6     月    22    日
                  交通法庭審判長法  官  蔡國在
                                法  官  王詠寰
                                法  官  江振義
以上正本證明與原本無異。
不得再抗告。
                                書記官  劉文美
中    華    民    國    95    年    6     月    22    日


司法院資訊處製作；財團法人民間司法改革基金會備份。
